【裁判字號】    90,交易,92
【裁判日期】    900628
【裁判案由】    過失傷害等
【裁判全文】
臺灣屏東地方法院刑事判決                            九十年度交易字第九二號
    公  訴  人  臺灣屏東地方法院檢察署檢察官
    被      告  甲○○
右列被告因過失傷害等案件，經檢察官提起公訴（八十九年度偵字第六九四一號、九
十年度偵字第一七八號），本院判決如左：
     主  文
甲○○服用酒類，不能安全駕駛動力交通工具而駕駛，處有期徒刑柒月；又因過失傷
害人，處有期徒刑陸月。應執行有期徒刑壹年。
     事  實
甲○○明知飲酒後不得駕車，仍於民國八十九年十月三十一凌晨二時二十分許，飲用
高梁酒而達不能安全駕駛汽車之情況下，駕駛車號ＷＭ─三三六八號自用小客車，沿
屏東縣恆春鎮省道台二十六線往北行駛，迨至同日凌晨二時五十五分時許，行經北上
車道二十二公里九百公尺處外側快車道時，適有乙○○依規定駕駛農用曳引機（大型
雜糧聯合收穫機）同向在前佔用機車道與外側快車道行駛，甲○○原應注意其車前狀
況及兩車併行之間隔，並與前車保持隨時可以煞停之距離或隨時採取其他必要之安全
措施，且依當時視距無礙之客觀情形，並無不能注意之情事，然疏未注意及此，而於
酒後茫醉之中度酩酊狀態下，追撞上開農用曳引機，致該農用曳引機翻覆，造成乙○
○受有胸部挫傷併右第五、六、七、八肋骨骨折、兩側鎖骨骨折及左髖大轉子骨折等
傷害，而甲○○本身亦有受傷，雙雙送恆春鎮南門醫院救治，並經抽取甲○○血液檢
測結果，其內所含酒精成份數值高達每十分之一公升二二九毫克。
     理  由
一、前揭事實，業據被告甲○○坦承不諱，亦經告訴人乙○○指訴在卷，並有診斷證
    明書一紙可稽。再者，本件車禍之現場狀況，復有道路交通事故調查報告表及現
    場暨車損照片共十張可稽，堪予認定。
二、
（一）按「汽車駕駛人飲酒後其吐氣所含酒精成份超過每公升零點二五毫克以上者，
      不得駕車。」、「汽車在同一車道行駛時，除擬超越前車外，後車與前車之間
      應保持隨時可以煞停之距離。」、「汽車行駛時，駕駛人應注意車前狀況及兩
      車併行之間隔，並隨時採取必要之安全措施。」道路交通安全規則第一百十四
      條第二款及第九十四條第一項、第三項分別定有明文。又酒精對中樞神經系統
      有麻醉作用，足導致人對外界事物狀況之知覺減緩及認知功能短暫性缺損，駕
      駛人對移動景物的追蹤、經強光照射後的視力恢復、監視四週之注意等反應能
      力均會有降低（臺北醫學院附設醫院精神科主任蔡尚穎所著「酒精對人體生理
      與行為之影響」一文參照），此為常識，被告當無諉為不知之理。
（二）查被告肇事後送醫救治時，經抽取其血液檢測其內所含酒精成份數值高達每十
      分之一公升二二九毫克，有南門醫院檢驗報告單一紙足憑，換算成吐氣所含酒
      精含量數值約為每公升○‧九九毫克（229  ÷ 2300 × 10 ＝ 0.9956），已
      逾每公升零點二五毫克甚多。參以酒後吐氣所含酒精濃度達每公升○‧八五毫
      克者，其駕駛肇事率即已為未飲酒者之五十倍（中央警察大學交通學系暨交通
      管理研究所蔡志中教授所製「酒精濃度與肇事率之關係」表參照）。又被告身
      體含有如此程度之酒精成份，根據科學研究顯示，常人於上開生理狀況下，其
      外在呈現中度酩酊、運動失調、平衡障礙及判斷力遲頓之茫醉症狀（法務部調
      查局林棟樑博士所製「血液中酒精濃度與酒醉程度及呈現症狀之關係」表參照
      ）。且被告肇事初時，於接受警方調查時，在醫院呈昏睡之狀態，有卷附測試
      觀察紀錄表一紙可佐，益徵被告顯不勝酒力實已酒醉。茲以被告考領適當駕照
      ，駕駛技術無礙之條件，在本件路況筆直，視距無礙之路段，竟未能避免追撞
      告訴人所駕之農用曳引機，洵見被告係因酒後注意能力顯著降低，復未善盡前
      揭交通法規課予之注意義務，以致不能安全駕駛而肇事，灼然甚明，其就本件
      車禍之發生，應負過失之肇事責任無疑，事證明確，犯行洵堪認定，應予依法
      論科。
三、核被告所為，係犯刑法第一百八十五條之三之服用酒類，不能安全駕駛動力交通
    工具而駕駛罪及第二百八十四條第一項前段之過失傷害罪。被告酒醉駕車，因而
    致人受傷，依法應負刑事責任，應依道路交通管理處罰條例第八十六條第一項規
    定加重其刑。所犯上開二罪各屬故意犯、過失犯，其間無競合關係，應予分論併
    罰。爰審酌被告雖素行尚可，犯後亦坦承犯行，然被告於大量飲酒後，在判斷能
    力及反應能力均大幅降低之情況下，猶開車上路，對其他交通參與者之安全構成
    莫大之威脅，厥為本件車禍之肇事因素，情節重大，應予責難，且案發迄今，猶
    未予告訴人任何之賠償，顯無彌補告訴人損害之誠意，犯後態度不佳等一切情狀
    ，分別量處如主文所示之刑，並定其應執行之刑，以資懲儆。
據上論斷，應依道路交通管理處罰條例第八十六條第一項，刑法第一百八十五條之三
、第二百八十四條第一項前段、第五十一條第五款，罰金罰鍰提高標準條例第一條前
段，判決如主文。
中      華      民      國      九十      年      六    月    二十八    日
                                          法  官  蔡憲德
右正本證明與原本無異。
對於本判決如有不服應於收受送達後十日內向本院提出上訴書狀上訴於台灣高等法院
高雄分院並按他造當事人之人數附具繕本。
                                          書記官   林鴻仁
中      華      民      國      九十      年      六     月   二十八    日
附錄本案論罪科刑法條
刑法第一百八十五條之三：
服用毒品、麻醉藥品、酒類或其他相類之物，不能安全駕駛動力交通工具而駕駛者，
處一年以下有期徒刑、拘役或三萬元以下罰金。
刑法第二百八十四條第一項前段：
因過失傷害人者，處六月以下有期徒刑、拘役或五百元以下罰金。


司法院資訊處製作；財團法人民間司法改革基金會備份。
